臺灣高等法院臺中分院民事裁定　　　　　96年度破抗字第17號
抗　告　人　甲○○
　　　　　　　　　　　　號
上列抗告人聲請宣告破產事件，抗告人對於台灣台中地方法院於
民國96年3月20日所為96年度破字第31號裁定提起抗告，本院裁
定如下：
    主  文
原裁定廢棄，發回台灣台中地方法院。
    理  由
一、本件抗告人聲請及抗告意旨略以：伊因投資生意失利，合夥
    人復捲款潛逃，致抗告人背負多筆利息近年息20％之銀行貸
    款，分別為台北國際商業銀行新台幣（下同）586,037元、
    上海商業儲蓄銀行65,957元、荷蘭銀行316,448元、復華商
    業銀行282,804元、國泰世華商業銀行240,000元、中華商業
    銀行50,000元、台新商業銀行297,823元、大眾商業銀行98,
    000元、玉山商業銀行38,000元，共計1,975,069元。而抗告
    人現有資產則為現金297,400元、自用小客車一輛值約10萬
    元、中興紡織股份有限公司股份1926股、價值19,260元、國
    巨股份有限公司股份421股、價值5,452元、旺宏電子股份有
    限公司股份220股、價值2,640元、凌天航空股份有限公司50
    00股，價值5萬元，共計474,752元。足見抗告人之負債明顯
    超過資產甚多。且因利息過高，縱抗告人不吃不喝，亦不可
    能完全支付利息，何況本金。原裁定係以財團費用中破產管
    理人之費用即高達528,160元，將使破產財團不足以支付財
    團費用及財團債務之破產人家屬生活費用，而駁回抗告人之
　　聲請。惟此顯與法院實務上對破產管理人之報酬裁核予4或5
  　萬元之情況不同，再者，抗告人對積欠債權人甚為愧疚，家
    人生活現已另覓親友接濟，自願放棄破產法第95條之生活費
    優先扣除之規定，將所有資產用以償還債務。是原裁定即不
    無可議之處，亦將使抗告人走頭無路。故求廢棄原裁定等語
    。
二、查本件抗告人積欠債權人台北國際商業銀行如前節所述共1,
    975,069元之債務，有其提出之債權人清冊在卷足稽，其現
    有資產如前節所述共474,752元，復據其提出股票影本、存
　　摺影本等為証，是如經查証抗告人無其他資產及收入，其債
  　務顯超過資產。堪認有破產之原因。惟抗告人之債權人均為
    銀行，債務金額亦非甚鉅，原審並未調查抗告人之收入狀況
    及資產是否確不足以清償債務，已非妥適。又破產管理人之
    報酬，由法院定之。破產法第84條定有明文。向例只由承辨
    法官斟酌案情繁簡、破產管理人處理破產財團之財產難易、
    時間長短、分配是否適當為根據，參酌會計師公會或律師公
    會酬金標準酌奪核定之（參見台灣高等法院暨所屬法院67年
    度法律座談會民事類第48號提案），鮮有以薪資給付按月計
    酬之方式訂定破產管理人之報酬。本件抗告人之資產或為現
  　金存款或為股票，均易於變現，破產管理人處理破產財團之
    財產並非甚為困難，原裁定徒以每月最低薪資及預估破產案
    件進行所須時間而計算破產管理人之報酬，即非允當。再者
    抗告人亦出具切結書表明拋棄其本人及家屬生活費之優先受
    償權利，生活費由其他親友協助，亦有該切結書在卷足稽。
    則抗告人現有之資產是否不能支付財團費用及財團債務，而
    無進行破產程序實益，即非無疑。原審認抗告人上開474,75
    2 元之資產不足清償破產管理人之報酬及抗告人、家屬之生
    活費用，而無進行破產程序之實益而駁回抗告人之聲請，亦
    有未當。抗告意旨求予廢棄為有理由，又本件如宣告破產，
    破產程序由原審法院為之，方能維持審級利益，且抗告人是
　　否尚有其他收入亦宜由原審法院就近調查，故由本院將原裁
  　定廢棄，發回原法院，更為適法之裁定。
三、據上論結，本件抗告為有理由，依破產法第5條、民事訴訟
    法第495條之l第l項、第492條，裁定如主文。
中　　華　　民　　國　　96　　年　　4 　　月　　25　　日
                  民事第六庭    審判長法　官　袁再興
                                      法　官  陳賢慧
                                      法　官  吳惠郁
以上正本係照原本作成。
如不服本裁定應於裁定送達後10日內向本院提出抗告理由狀（須
按他造人數附具繕本），並繳納抗告裁判費新台幣1,000元。
                                      書記官　江玉萍
中　　華　　民　　國　　96　　年　　4 　　月　　25　　日
                                                      Ｃ
